臺灣板橋地方法院民事判決　　　　　　 100年度勞訴字第69號
原　　　　告　彰化商業銀行股份有限公司
法 定 代理人　陳淮舟
訴 訟 代理人　許家軒
被　　　　告　強淯科技股份有限公司
兼法定代理人　劉明
被　　　　告　蔡國慶
　　　　　　　張靜雯
上列當事人間請求確認僱傭關係存在等事件，經本院於民國100
年10月4 日言詞辯論終結，判決如下：
    主      文
原告之訴駁回。
訴訟費用由原告負擔。
    事實及理由
一、程序方面：
  (一)按訴狀送達後，原告不得將原訴變更或追加他訴。但該訴訟
    標的對於數人必須合一確定時，追加其原非當事人之人為當
    事人者，不在此限。民事訴訟法第255 條第1 項但書第5 款
    定有明文。本件原告起訴後，另追加劉明為被告，主張其
    應與被告強淯科技股份有限公司（下稱強淯公司）負連帶賠
    償責任，核與上開規定相符，應予准許。
  (二)按確認法律關係之訴，非原告有即受確認判決之法律上利益
    者，不得提起之，民事訴訟法第247條第1項前段定有明文。
    所謂即受確認判決之法律上利益，係指因法律關係之存在與
    否不明確，致原告主觀上認為其在法律上之地位有不安之狀
    態存在，且此種不安之狀態，能以確認判決將之除去者而言
    ，最高法院52年台上字第1240號判例足資參照。查本件原告
    主張被告強淯公司與被告蔡國慶、張靜雯間僱傭關係存在，
    為被告強淯公司所否認，堪認渠等間之僱傭關係存否並不明
    確，影響原告得否依強制執行滿足其對於被告蔡國慶、張靜
    雯之債權，故原告起訴請求確認被告強淯公司與被告蔡國慶
    、張靜雯間僱傭關係存在，有即受確認判決之法律上利益，
    先予敘明。至於被告強淯公司雖辯稱依強制執行法第119 條
    第1 項、第120 條規定，於被告強淯公司聲明異議時，原告
    應於受通知10日內起訴，始為適法，然原告未於先前多次強
    制執行程序中依強制執行法第120 條第2 項之確認之訴，無
    視於該項10天之規定，其本件所提確認之訴部分，並非適法
    乙節，惟查，原告先前分別於96年2 月、98年10月具狀聲請
    執行被告蔡國慶、張靜雯對於被告強淯公司之薪資債權，經
    本院民事執行處分別以96年度執字第10546 號、98年度司執
    喜字第92310 號受理在案，而被告強淯公司亦分別於96年3
    月、98年11月間聲明異議，然被告強淯公司並未於上開執行
    程序中聲請執行法院撤銷執行命令（業據本院調取上開96年
    度執字第10546 號、98年度司執喜字第92310 號執行卷查閱
    屬實），則該等執行命令仍在，只是執行程序因第三債務人
    即被告強淯公司之合法異議而停止而已，況縱被告強淯公司
    未聲明異議，原告亦本即得提起確認被告蔡國慶、張靜雯與
    強淯公司間僱傭關係存在之訴，與被告強淯公司有無於上開
    執行程序中聲明異議或原告有無於收受執行法院轉知後10日
    內起訴無涉。故被告強淯公司上開所辯，尚非可採。
  (二)本件被告蔡國慶、張靜雯未於言詞辯論期日到場，核無民事
    訴訟法第386 條各款所列情形，爰依原告聲請，由其一造辯
    論而為判決。
二、原告主張：
  (一)緣被告蔡國慶、張靜雯擔任訴外人桓弘企業有限公司之連帶
    保證人，於民國84年7 月至11月間向原告借款新台幣15,616
    ,930元及美金11,850元，詎桓弘企業有限公司及被告蔡國慶
    、張靜雯逾期未繳款，尚有本金新台幣13,232,553元、美金
    11,850元及利息、違約金未經清償，迭經原告催討，渠等均
    置之不理，經執行無結果後，業奉鈞院核發90年度執松字第
    672 號債權憑證供原告執憑。嗣原告分別於96年2 月、98年
    10月、100 年4 月具狀聲請執行被告蔡國慶、張靜雯對於被
    告強淯公司之薪資債權，經鈞院民事執行處分別以96年度執
    字第10546 號、98年度司執喜字第92310 號、100 年度司執
    字第37636 號受理在案，而被告強淯公司亦分別於96年3 月
    、98年11月、100 年5 月提出健保退保證明，並陳報被告蔡
    國慶、張靜雯均已於同年月離職。然依經驗法則，被告蔡國
    慶、張靜雯自原公司離職後又復職3 次，顯與常情有違，且
    被告蔡國慶、張靜雯之離職時點均於原告聲請執行法院扣押
    薪資債權之時，更是啟人疑竇。又被告蔡國慶、張靜雯於98
    年10月23日辦理勞保退保後，於100 年2 月1 日辦理加保前
    ，並未有任何投保單位之紀錄，若以此視為該2 人自被告強
    淯公司離職，何以被告蔡國慶、張靜雯於99年度均享有對於
    被告強淯公司之薪資所得收入。況據被告蔡國慶、張靜雯之
    財政部臺灣省北區國稅局94、97、98年度綜合所得稅各類所
    得資料清單所示，被告蔡國慶、張靜雯分別對被告強淯公司
    至100 年5 月10日止，均尚有薪資債權，足證被告蔡國慶、
    張靜雯離職後又回原公司任職。基上可證，被告強淯公司與
    被告蔡國慶、張靜雯間之僱傭關係自94年起迄今之僱傭關係
    均未間斷而持續存在。又被告強淯公司與被告蔡國慶、張靜
    雯間之僱傭關係究否存在，影響原告對於被告蔡國慶、張靜
    雯之債權能否藉由強制執行程序滿足，依民事訴訟法第247
    條第1 項之規定，有即受確認判決之法律上利益，爰提起本
    件確認訴訟。
  (二)被告強淯公司與被告蔡國慶、張靜雯間共謀向法院虛偽陳報
    不實之離職訊息，並使原告陷於錯誤，誤認被告蔡國慶、張
    靜雯確已自被告強淯公司離職乙節，即係故意以背於善良風
    俗之方法，致生原告債權無法受償之損害結果。此外，被告
    劉明自96年起即擔任被告強淯公司之法定代理人，於該公
    司陳報法院之相關文書上均有用印，顯見被告劉明、強淯
    公司係共同實行陳報不實資訊於法院之行為人。為此，爰依
    民法第184 條第1 項後段、第185 條之規定，請求被告強淯
    公司、劉明連帶賠償原告新台幣1,364,466 元【以被告蔡
    國慶、張靜雯2 人對於被告強淯科技公司94至99年度之薪資
    總額1/3 計算，則94、95、96年度之薪資總額為1,680,600
    元（其中95、96年度比照94年度薪資總額計算之）；97年度
    之薪資總額為736,800 元；98、99年度之薪資總額為1,676,
    000 元】。
  (三)被告強淯公司雖抗辯其與被告蔡國慶、張靜雯間係屬承攬關
    係云云，惟按民法私法自治原則，同一員工與同一公司間同
    時存在多種供給勞務契約之可能性所在多有，而被告強淯公
    司所提被告蔡國慶、張靜雯之96年3 月至96年12月間各類所
    得扣繳暨免扣繳憑單，僅能證明渠等間有承攬關係存在，尚
    不足推翻僱傭關係存在之事實。且被告蔡國慶於被告強淯公
    司擔任廠務，負責工廠大小事務之處理；被告張靜雯擔任會
    計職務，負責公司財務、稅務、帳務方面之管理及96年以後
    被告公司職員勞保加退保等事宜，上開職務均與被告強淯公
    司是否能夠永續經營，息息相關，應無法藉由外包之方式，
    以承攬方式提供勞務。退步言之，縱令被告強淯公司所言為
    真，上開證據亦僅能證明被告蔡國慶、張靜雯有利用專長獲
    取執行業務之所得，仍無法否認渠等擔任廠務、會計職務，
    須受被告強淯公司指揮監督之僱傭關係存在等語。聲明請求
    ：確認被告強淯公司與被告蔡國慶、張靜雯間僱傭關係存在
    ；被告強淯公司與被告劉明應連帶給付原告新台幣1,364,
    466 元，及自起訴狀繕本送達翌日起至清償日止，按年息5%
    計算之利息。
三、被告蔡國慶、張靜雯未於言詞辯論期日到場，亦未提出準備
    書狀作何聲明或陳述。
四、被告強淯公司、劉明則以：被告蔡國慶固於94年12月9 日
    起至96年2 月26日止期間、97年1 月15日起至98年10月20日
    止、100 年2 月1 日起至100 年5 月10日止期間，任職於被
    告強淯公司，以及被告張靜雯固於95年9 月20日起至96年3
    月5 日止期間、97年1 月15日起至98年10月20日止期間、10
    0 年2 月1 日起至100 年5 月10日止期間，任職於被告強淯
    公司，被告強淯公司復為被告蔡國慶、張靜雯投保勞保。而
    被告強淯公司於96年2 月第一次接獲鈞院之薪資扣押命令時
    ，曾向被告蔡國慶、張靜雯提及此事，而被告蔡國慶、張靜
    雯表示不願遭扣押薪資，因而提出離職申請，然因被告強淯
    公司仍須藉重被告蔡國慶、張靜雯之專才，於3 個月後以承
    攬之方式，由被告蔡國慶、張靜雯承攬被告強淯公司若干專
    案，並於工作完成後，由被告強淯公司支付承攬報酬，由被
    告強淯公司支付被告蔡國慶、張靜雯「執行業務所得」，並
    非支付其等薪資所得，故該2 人上開任職期間以外並無任職
    於被告強淯公司。被告強淯公司係誠實告知鈞院執行處被告
    蔡國慶、張靜雯離職之事實，並申報該2 人離職後之所得資
    料，非無原告所稱虛偽陳報之情事，故原告請求被告強淯公
    司與被告劉明應負共同侵權行為損害賠償責任，顯屬無據
    。又原告將被告蔡國慶、張靜雯94、95年度之年度收入亦加
    計為其可請求之訴訟金額，顯為錯誤，蓋原告對被告蔡國慶
    、張靜雯之強制執行始於96年間，縱令原告主張為真（假設
    語氣），如何能將未開始強制執行程序前之薪資加入計算？
    原告之主張顯然錯誤等語，資為抗辯。答辯聲明：原告之訴
    駁回。
五、本件原告主張被告蔡國慶、張靜雯擔任訴外人桓弘企業有限
    公司之連帶保證人，於84年7 月至11月間向原告借款新台幣
    15,616 ,930 元及美金11,850元，詎桓弘企業有限公司及被
    告蔡國慶、張靜雯逾期未繳款，尚有本金新台幣13,232,553
    元、美金11,850元及利息、違約金未經清償。而原告聲請本
    院強制執行而無結果後，經本院發給90年度執松字第672 號
    債權憑證，供原告於發現被告蔡國慶、張靜雯有可供執行之
    財產時，得據該債權憑證聲請強制執行。嗣原告分別於96年
    2 月8 日、98年11月20日、100 年4 月27日具狀聲請執行被
    告蔡國慶、張靜雯對於被告強淯公司之薪資債權，而被告強
    淯公司亦分別於96年3 月6 日、98年11月、100 年5 月11日
    具狀陳報被告蔡國慶分別於96年2 月26日、98年10月20日、
    100 年5 月10日；被告張靜雯分別於96年3 月5 日、98年10
    月20日、100 年5 月1 日自被告強淯公司離職等事實，為兩
    造所不爭執，並經本院調取96年度執字第10546 號、98年度
    司執字第92310 號、100 年度司執字第37636 號等執行卷查
    閱在卷，自堪信為真正。至於原告主張被告強淯公司與被告
    蔡國慶、張靜雯間之僱傭關係自94年起迄今均持續未間斷地
    繼續存在，被告等共謀向法院虛偽陳報不實之離職訊息，並
    使原告陷於錯誤，誤認被告蔡國慶、張靜雯已自被告強淯科
    技公司離職等語，則為被告否認，並以上開情詞抗辯。是本
    件兩造之爭執要點厥為：(一)被告強淯公司與被告蔡國慶、張
    靜雯間之僱傭關係是否自94年起均持續未間斷地存在迄今？
    (二)原告依民法第184 條第1 項後段、第185 條規定，請求被
    告強淯公司、劉明負共同侵權行為損賠償責任，有無理由
    ？茲析述如下：
六、按當事人主張有利於己之事實，就其事實有舉證之責任，民
    事訴訟法第277 條前段定有明文。本件原告主張被告強淯公
    司與被告蔡國慶、張靜雯間之僱傭關係自94年起迄今仍繼續
    存在等語，固據提出本院90年1 月15日板院通民執松字第36
    46號債權憑證、開狀暨借款紀錄、繼續執行紀錄表、扣押薪
    資債權陳報或聲明異議狀、保險對象承保及減免身分異動清
    冊、被告強淯公司之勞工保險98年10月份全月無異動被保險
    人計費清單、98年11月2 日手寫之陳報狀、本院民事執行處
    100 年5 月16日板院輔100 司執喜字第37636 號通知、100
    年5 月11日第三人陳報扣押薪資債權或聲明異議狀2 紙、勞
    工保險退保申報表、被告蔡國慶、張靜雯之財政部臺灣省北
    區國稅局94、97、98年度綜合所得稅各類所得資料清單、被
    告公司變更登記表、和野科技股份有限公司之公司基本資料
    查詢等件影本為憑，然上開開狀暨借款紀錄僅得證明原告對
    於訴外人桓弘企業有限公司有債權存在（見本院卷第8 頁正
    、反面）；而本院90年1 月15日板院通民執松字第3646號債
    權憑證、繼續執行紀錄表亦僅得證明原告曾向被告蔡國慶、
    張靜雯之財產聲請強制執行而無結果（見本院卷第7 、9 頁
    ）；扣押薪資債權陳報或聲明異議狀、本院民事執行處100
    年5 月16日板院輔100 司執喜字第37636 號通知則證明被告
    強淯公司曾因被告蔡國慶、張靜雯已自被告強淯公司離職而
    對本院民事執行處聲明異議（見本院卷第10、13、15、16、
    14頁）；保險對象承保及減免身分異動清冊係被告強淯公司
    於執行程序中聲明異議時所檢附之被告蔡國慶、張靜雯於98
    年10月將其等之全民健康保險自投保單位即被告強淯公司轉
    出之資料（見本院卷第11頁）；勞工保險98年10月份全月無
    異動被保險人計費清單、勞工保險退保申報表，則係證明被
    告蔡國慶、張靜雯均分別於98年10月23日、100 年5 月10日
    自投保單位即被告強淯科技公司退保（見本院卷第12、17頁
    ）；被告蔡國慶、張靜雯之財政部臺灣省北區國稅局94、97
    、98年度綜合所得稅各類所得資料清單僅得證明被告蔡國慶
    、張靜雯於94、97、98年間曾自被告強淯公司獲取薪資報酬
    （見本院卷第18至23頁），至於被告強淯公司變更登記表、
    訴外人和野科技股份有限公司之公司基本資料查詢僅證明被
    告劉明為被告強淯公司之董事長、和野科技股份有限公司
    之董事（見本院卷第39至41頁、第79頁），揆諸上開證據，
    均無法證明被告蔡國慶、張靜雯自94年起迄今係持續未間斷
    地繼續受僱於被告強淯公司，此外，原告復未能舉證以實其
    說，是原告主張被告蔡國慶、張靜雯自94年起持續未間斷地
    受僱於被告強淯公司迄今，現仍受僱於被告強淯公司等語，
    並非可採。
七、原告另主張依民法第184 條第1 項後段、民法第185 條第1
    項前段等規定，請求被告強淯公司、劉明應連帶負損害責
    任乙節。按故意以背於善良風俗之方法，加損害於他人者，
    負損害賠償責任；數人共同不法侵害他人之權利者，連帶負
    損害賠償責任。民法第184 條第1 項後段、民法第185 條第
    1 項前段分定有明文。惟查，原告未舉證證明被告蔡國慶、
    張靜雯與被告強淯公司間既未自94年起僱傭關係未間斷地持
    續存在迄今，現仍有僱傭關係存在，已如前述，而原告復未
    能舉證證明被告強淯公司、劉明有何不法侵害原告之行為
    ，是原告主張被告強淯公司、劉明應連帶給付原告新台幣
    1,364,466 元即屬無據，應予駁回。
八、綜上所述，被告蔡國慶曾分別於96年2 月26日、98年10月20
    日、100 年5 月10日；被告張靜雯曾分別於96年3 月5 日、
    98年10月20日、100 年5 月10日自被告強淯公司離職，現已
    未任職被告強淯公司，已如前述，則原告訴請確認被告蔡國
    慶、張靜雯與被告強淯公司間之僱傭關係自94年起持續存在
    迄今，為無理由，應予駁回。另原告依民法第184 條第1項
    後段、第185 條第1 項前段請求被告強淯公司、劉明應連
    帶給付原告新台幣1,364,466 元，及自追加起訴狀繕本送達
    翌日起至清償日止，按年息5%計算之利息，亦無理由，亦應
    駁回。
九、因本案事證已臻明確，兩造其餘主張陳述、攻擊防禦方法及
    所提之證據，經審酌後認於本判決結果不生影響，爰不一一
    論述，附此敘明。
十、結論：原告之訴為無理由，依民事訴訟法第385 條、第78條
    ，判決如主文。
中    華    民    國   100    年    10    月    18    日
                  民事第一庭    法  官  陳翠琪
以上正本係照原本作成
如對本判決上訴，須於判決送達後20日內向本院提出上訴狀。如
委任律師提起上訴者，應一併繳納上訴審裁判費。
中    華    民    國   100    年    10    月    19    日
                                書記官  簡曉君